臺灣臺中地方法院臺中簡易庭民事判決
110年度中簡字第2861號
原      告  蕭惠亭  

被      告  蕭雲澤  

上列被告因妨害名譽案件（本院110年度中簡字第1890號刑事案
件），經原告提起刑事附帶民事訴訟請求損害賠償（110年度中
簡附民字第122號），由本院刑事庭裁定移送前來，本院於民國1
10年11月12日言詞辯論終結，判決如下：
    主    文
被告應給付原告新臺幣10,000元，及自民國110年9月26日起至清
償日止，按年息百分之五計算之利息。
原告其餘之訴駁回。
本判決原告勝訴部分得假執行。
    事 實 及 理 由
一、原告主張：被告於民國110年3月9日13時4分許，在臺中市○○
    區○○○路00號「富都心社區」1樓管理室，因瓦斯費催繳通知
    問題與該社區經理即原告發生口角而心生不滿，竟基於公然
    侮辱之犯意，在不特定人得共見共聞之管理室前，公然以「
    操你媽的逼」、「操你媽」、「幹你娘」等語辱罵原告，足
    以貶損原告之人格及社會評價，不法侵害原告之名譽權，致
    原告精神上受有莫大痛苦。爰依民法第1864條第1項、第195
    條第1項之規定，提起本件訴訟，請求精神慰撫金新臺幣（
    下同）20萬元。並聲明：被告應給付原告20萬元，及自110
    年8月27日起至清償日止，按年息百分之5計算之利息。
二、被告則以：伊雖口出不雅文字，但並沒有指名道姓，只是單
    純情緒抒發。且當初是瓦斯費告知單認定的問題，之前社區
    水電費、瓦斯費單子寄來，伊是承租戶，沒有馬上繳交都會
    再寄紅單子到社區，保全公司應該將單子放在信箱，但這次
    卻直接傳給我的房東等語，資為抗辯。並聲明：原告之訴駁
    回。
三、得心證之理由
  ㈠按刑事訴訟判決所認定之事實，固非當然有拘束民事訴訟判
    決之效力，但民事法院調查刑事訴訟原有之證據，而斟酌其
    結果以判斷事實之真偽，並於判決內記明其得心證之理由，
    即非法所不許（最高法院49年臺上字第929 號判例意旨參照
    ），故本院自得調查刑事訴訟中原有之證據，斟酌其結果以
    判斷其事實。原告主張被告以「操你媽的逼」、「操你媽」
    、「幹你娘」等語辱罵原告，足以貶損原告之人格及社會評
    價，不法侵害原告之名譽權等情，經臺灣臺中地方檢察署檢
    察官以110年度偵字第15407號案件提起公訴，嗣本院以110
    年度中簡字第1890號案件判決判處被告「犯公然侮辱罪，處
    拘役拾日，如易科罰金，以新臺幣壹仟元折算壹日」等節，
    經本院調閱上開刑事卷宗，查核無訛，原告主張之事實，應
    堪信為真實。惟被告抗辯：伊雖口出不雅文字，但並沒有指
    名道姓，僅是單純情緒抒發云云。
　㈡按因故意或過失，不法侵害他人之權利者，負損害賠償責任
    。故意以背於善良風俗之方法，加損害於他人者亦同。不法
    侵害他人之身體、健康、名譽、自由、信用、隱私、貞操，
    或不法侵害其他人格法益而情節重大者，被害人雖非財產上
    之損害，亦得請求賠償相當之金額。民法第184條第1 項及
    第195條第1 項定有明文。再按民法上名譽權之侵害非即與
    刑法之誹謗罪相同，名譽有無受損害，應以社會上對個人評
    價是否貶損作為判斷之依據，苟其行為足以使他人在社會上
    之評價受到貶損，不論其為故意或過失，均可構成侵權行為
    ，其行為不以廣佈於社會為必要，僅使第三人知悉其事，亦
    足當之。刑法上妨害名譽罪之成立，固以公然侮辱或意圖散
    布於眾而指摘或傳述足以毀損他人名譽之事為要件；惟在民
    法上，若已將足以毀損他人名譽之事表白於特定第三人，縱
    未至公然侮辱之程度，且無散布於眾之意圖，亦應認係名譽
    之侵害，蓋既對於第三人表白足以毀損他人名譽之事，則其
    人之社會評價，不免因而受有貶損（最高法院90年台上字第
    646 號判例、85年度台上字第1042號及86 年 度台上字第30
    5 號裁判要旨可參）。再發表言論而侵害名譽權之行為，當
    不以直接之方法為限，倘以間接之方法，例如藉字裡行間之
    意義使他人因該影射而受名譽之損害，亦屬之（最高法院96
    年度台上字第35號裁判要旨可參），亦即倘係針對特定人或
    可推知之人所發之言論，行為人係針對特定人為指名道姓而
    發表言論，固無疑義，若未指名道姓時，自須係足使第三人
    可得推知係就何人發表言論，始足當之，否則行為人縱使確
    有發表言論之行為，然未能使他人知悉所影射之人為何，則
    對被害人名譽自無貶損可言，即不構成侵權行為，要屬當然
    。經查，本件被告於上揭時、地，公然以「操你媽的逼」、
    「操你媽」、「幹你娘」等語辱罵原告，以致貶損原告之人
    格尊嚴及社會地位，造成原告名譽權受損，則被告所為係屬
    故意不法侵害原告之名譽權，原告因被告之行為名譽權受有
    損害，被告之侵權行為與原告所受損害間具相當之因果關係
    ，原告自得依侵權行為之法律關係請求被告賠償損害。至被
    告辯稱伊雖口出不雅文字，但並沒有指名道姓，僅是單純情
    緒抒發云云；然查就令被告口出「操你媽的逼」、「操你媽
    」、「幹你娘」等污言穢語，應不可能莫名平空以此叫罵，
    換言之，被告喝斥「幹你娘」必有其因，而衡諸本件事發經
    過，被告於兩造口角期間驟稱「操你媽的逼」等語，當已足
    使第三人合理聯結被告意在藉此辱罵原告，且此不因被告未
    曾指名道姓即生歧異，換言之，被告縱「未指名道姓」，惟
    上開言詞仍屬被告「表達己身不滿而具有針對性之攻擊言語
    」，並可使在場見聞者感受其攻擊對象即為原告，從而，被
    告推稱係順口之氣話、未指名道姓、無貶損原告人格、名譽
    之用意云云，本院無從憑信，被告不能因此解免其應負之責
    。從而，被告上揭所為確有貶損原告之人格尊嚴及社會地位
    ，造成原告名譽權受損之情形，則原告依民法第195條第1項
    前段規定，請求被告應賠償精神慰撫金，為有理由。
  ㈢次按慰撫金之賠償須以人格權遭遇侵害，使精神上受有痛苦
    為必要，其核給之標準固與財產上損害之計算不同，然非不
    可斟酌雙方身分資力與加害程度，及其他各種情形核定相當
    之數額（最高法院51年台上字第223 號判例意旨參照）。故
    人格權遭遇侵害而受有精神上之痛苦，於請求賠償精神慰撫
    金時，其核給之標準須參酌實際加害情形、被害人之身分、
    地位與加害人之經濟狀況等關係定之。查原告因被告之辱罵
    行為，致貶損原告之人格尊嚴及社會地位，造成原告名譽權
    受損，所受傷害非輕，其身體及精神受有相當之痛苦，其請
    求賠償非財產上之損害，核屬有據，應予准許。經查，原告
    高中畢業，目前擔任社區經理，月收入約3萬9000元，名下
    有汽車、薪資所得等情；被告高中畢業，目前無業，沒有收
    入，名下有汽車、薪資所得等情，業據兩造自陳在卷（見本
    院110年11月12日言詞辯論筆錄；本院卷第36頁），並有兩
    造稅務電子閘門財產調件明細表附卷可稽。本院審酌原告之
    身分地位、兩造經濟能力、被告加害情形、原告所受侵害及
    精神上痛苦程度等一切情狀，認原告請求20萬元精神慰撫金
    ，尚嫌過高，應予酌減為1萬元，始為適當，原告逾此範圍
    之請求，則屬無據。
  ㈣再按給付有確定期限者，債務人自期限屆滿時起，負遲延責
    任；給付無確定期限者，債務人於債權人得請求給付時，經
    其催告而未為給付，自受催告時起，負遲延責任。其經債權
    人起訴而送達訴狀，或依督促程序送達支付命令，或為其他
    相類之行為者，與催告有同一之效力，民法第229 條第1 項
    、第2 項分別定有明文。又按遲延之債務，以支付金錢為標
    的者，債權人得請求依法定利率計算之遲延利息。但約定利
    率較高者，仍從其約定利率；應付利息之債務，其利率未經
    約定，亦無法律可據者，週年利率為百分之5，民法第233條
    第1 項、第203 條亦分別明定。查原告對被告之侵權行為損
    害賠償債權，核屬無確定期限之給付，既經原告提起本件民
    事訴訟，且刑事附帶民事起訴狀繕本於110年9月25日合法送
    達被告（110年9月15日寄存送達，110年9月25日送達生效，
    送達證書見附民卷第17頁），則原告請求被告自刑事附帶民
    事起訴狀繕本送達被告之翌日即110年9月26日起至清償日止
    ，按週年利率百分之5計算之遲延利息，核無不合，應予准
    許。逾此部分之請求，則屬無據，應予駁回。
四、綜上所述，原告依上開規定，請求被告給付1萬元，及自110
    年9月26日起至清償日止，按年息百分之5計算之利息，為有
    理由，應予准許。逾此部分之請求，則屬無據，應予駁回。
五、本件事證已臻明確，兩造其餘攻擊防禦方法及所舉證據，經
    審酌結果，與本件判決結論均無影響，爰不一一論述，附此
    敘明。
六、本件原告勝訴部分，係就民事訴訟法第427條第2項第12款訴
    訟適用簡易程序為被告敗訴之判決，爰依民事訴訟法第389
    條第1項第3款規定，依職權宣告假執行。
七、本件原告係於刑事訴訟程序提起民事訴訟，經本院刑事庭裁
    定移送前來，依刑事訴訟法第504條第1項規定，無庸繳納裁
    判費，且本件訴訟繫屬期間亦未增生訴訟費用事項，故無訴
    訟費用負擔問題，併予敘明。
中　　華　　民　　國　　110 　年　　12　　月　　10　　日
                      臺灣臺中地方法院臺中簡易庭
                                  法　官　張清洲
以上為正本係照原本作成。
如不服本判決，應於送達後20日內，向本院提出上訴狀並表明上
訴理由，如於本判決宣示後送達前提起上訴者，應於判決送達後
20日內補提上訴理由書（須附繕本）。如委任律師提起上訴者，
應一併繳納上訴審裁判費。
中　　華　　民　　國　　110 　年　　12　　月　　10　　日
                                  書記官  何惠文